臺灣臺南地方法院刑事判決
110年度易字第53號
公  訴  人  臺灣臺南地方檢察署檢察官
被      告  陳宛如


上列被告因詐欺案件，經檢察官提起公訴 （109年度偵續字第83
號），本院判決如下：
    主  文
陳宛如犯詐欺取財罪，處有期徒刑伍月，如易科罰金，以新臺幣
壹仟元折算壹日。
未扣案犯罪所得新臺幣貳拾貳萬元沒收，於全部或一部不能沒收
或不宜執行沒收時，追徵其價額。
    事  實
一、緣陳宛如於民國107年3月19日委由父親陳連進出面與蕭廷芳
    所經營之芙蓉同源食品有限公司簽訂加盟合約書（嗣後經陳
    宛如與蕭廷芳協議換約，改由陳宛如為立合約書人，合約起
    日仍為107年3月19日），陳宛如為位於臺南市○區○○路○段00
    0號「芙蓉同源」茶飲臺南和緯店之實際經營者，而非僅為
    員工（該店於107年8月6日以陳宛如名義申請營業登記「來
    喝了莓茶飲」，後於107年11月26日名稱變更為「玉圓吉冷
    飲店」）。陳宛如明知其經營之茶飲店，因經營不善，積欠
    加盟公司高額加盟金、原物料貨款無法支付，無資金繼續經
    營，竟意圖為自己不法之所有，基於詐欺之犯意，向蔡鎮州
    誆稱：因老闆娘「周小姐」無法繼續經營，故其無法領得薪
    水，周小姐願以新臺幣（下同）70萬元頂讓上開店面，其欲
    與蔡鎮州共同經營上開店面等語，而隱瞞其為實際經營者，
    且所經營之茶飲店早已積欠蕭廷芳大批貨款與加盟金之事實
    ，致蔡鎮州陷於錯誤，而於107年10月8日給付3萬元，107年
    10月9日給付17萬元、2萬元，共計22萬元投資上揭店面之款
    項。詎陳宛如取得款項後，竟非將之用於107年10月後之店
    面經營，而係用以償還107年9月前積欠之加盟金、貨款及自
    家住處電費，且嗣後仍持續積欠107年10月後之加盟金與貨
    款，亦不交付蔡鎮州投資與經營收支明細，嗣後蔡鎮州始發
    現陳宛如之茶飲店早已歇業並將店內生財器具與店面再行盤
    讓與他人，始知受騙。
二、案經蔡鎮州訴由臺灣臺南地方檢察署檢察官偵查起訴。
    理    由
壹、證據能力：
一、按被告以外之人於審判外之陳述，雖不符刑事訴訟法第159
    條之1至第159條之4之規定，而經當事人於審判程序同意作
    為證據，法院審酌該言詞陳述或書面陳述作成時之情況，認
    為適當者，亦得為證據；當事人、代理人或辯護人於法院調
    查證據時，知有同法第159條第1項不得為證據之情形，而未
    於言詞辯論終結前聲明異議者，視為有前項之同意，刑事訴
    訟法第159條之5亦有明文。而該條規定之立法意旨，在於確
    認當事人對於傳聞證據有處分權，得放棄反對詰問權，同意
    或擬制同意傳聞證據可作為證據，屬於證據傳聞性之解除行
    為，如法院認為適當，不論該傳聞證據是否具備刑事訴訟法
    第159條之1至第159條之4所定情形，均容許作為證據，不以
    未具備刑事訴訟法第159條之1至第159條之4所定情形為前提
    。本判決認定事實所引用之下列證據，業據檢察官、被告陳
    宛如於本院審理程序時同意作為證據（見本院卷第260頁）
    ，且未於言詞辯論終結前聲明異議，而本院審酌各該證據作
    成時之情況，並無違法不當或證明力明顯過低之瑕疵，亦認
    以之作為證據應屬適當，是依刑事訴訟法第159條之5規定，
    均有證據能力。
貳、實體部分
一、訊據被告陳宛如固坦承其於107年3月19日委由父親陳連進出
    面與蕭廷芳所經營之芙蓉同源食品有限公司簽訂加盟合約書
    （嗣後經陳宛如與蕭廷芳協議換約，改由陳宛如為立合約書
    人，合約起日仍為107年3月19日），其為位於臺南市○區○○
    路○段000號「芙蓉同源」茶飲臺南和緯店之實際經營者而非
    僅為員工（該店於107年8月6日以陳宛如名義申請營業登記
    「來喝了莓茶飲」，後於107年11月26日名稱變更為「玉圓
    吉冷飲店」），其明知經營之茶飲店，因經營不善，積欠加
    盟公司高額加盟金與原物料貨款無法支付，無資金繼續經營
    ，其向告訴人蔡鎮州誆稱：因老闆娘「周小姐」無法繼續經
    營，故其無法領得薪水，周小姐願以70萬元頂讓上開店面，
    其欲與蔡鎮州共同經營上開店面等語，而隱瞞其為實際經營
    者，且所經營之茶飲店早已積欠蕭廷芳大批貨款與加盟金之
    事實，致告訴人陷於錯誤，而於107年10月8日、9日分3次給
    付共計22萬元，以投資上揭店面等事實，惟矢口否認有何詐
    欺取財之犯行，辯稱：告訴人後來有說這筆錢當做借我的，
    讓我自己去經營，因為告訴人沒有辦法全數拿出70萬元，只
    拿出22萬元，他說他資金不足就當做借給我，我只要每個月
    還他1萬元就可以了云云。
二、被告於前揭時、地為「芙蓉同源」茶飲臺南和緯店之實際經
    營者而非僅為員工，被告明知其經營之茶飲店，因經營不善
    ，積欠加盟公司高額加盟金與原物料貨款無法支付，無資金
    繼續經營，被告向告訴人蔡鎮州誆稱：因老闆娘「周小姐」
    無法繼續經營，故其無法領得薪水，「周小姐」願以70萬元
    頂讓上開店面，被告欲與蔡鎮州共同經營上開店面等語，而
    隱瞞被告為實際經營者，且所經營之茶飲店早已積欠蕭廷芳
    大批貨款與加盟金之事實，致告訴人陷於錯誤，而於107年1
    0月8日、9日分3次給付共計22萬元，以投資上揭店面等事實
    ，業據被告於本院審理時供述屬實（見本院卷第230至233、
    298至305頁），核與證人即告訴人蔡鎮州於檢事官詢問、偵
    查中及本院審理時證述之情節相符（見偵二卷第14、189至1
    90、204頁、偵三卷第67至69、399至400頁），並經證人即
    芙蓉同源食品有限公司負責人蕭廷芳於偵查中證述明確，且
    有來喝了莓茶飲所有權經營合約書1份（偵一卷第3頁）、營
    業用生財器具與裝潢等明細共3份（偵二卷第26至29頁）、
    被告陳宛如與告訴人蔡鎮州之LINE對話紀錄1份（偵二卷第8
    7至109頁）、蔡鎮州之臺灣銀行存摺交易明細1份（偵二卷
    第169頁）、被告與證人姜書雯之LINE電話對話證明1份（偵
    二卷第171至174頁）、營業額記錄表及欠款記錄表1份（偵
    二卷第80至186頁）、所有權人郭美雲之臺南市○區○○段0000
    000地號、2816建號之土地建物查詢資料各1份（偵三卷第37
    至43頁）、玉圓吉冷飲店商業登記抄本1份（偵三卷第47頁
    ）、來喝了莓茶飲商業登記申請書暨商業名稱及所營業務登
    記預查核定書各1份（偵三卷第51至55頁）、房屋使用同意
    書1紙（偵三卷第61頁）、芙蓉同源加盟合約書1份(簽約人
    為陳連進)（偵三卷第77至99頁）、芙蓉同源台南加盟合約
    書1份（偵三卷第103至133頁）、芙蓉同源合約書1紙（偵三
    卷第135頁）、芙蓉同源保證書1份（簽約人為被告）（偵三
    卷第137頁）、芙蓉同源108年8月7日芙蓉同源000000000號
    函1紙（偵三卷第169頁）、販售生財器具後之去向照片13張
    （偵三卷第227至241頁）、另案芙蓉同源食品有限公司對被
    告陳宛如提出刑事告訴狀1份（偵三卷第283至285頁）、芙
    蓉同源臺南和緯店付款明細、付款紀錄與對帳單、請款明細
    表各1份（偵三卷第323至359頁）、臺灣電力股份有限公司
    臺南區營業處109年11月10日台南字第1091301149號函暨附
    電費繳交、遲延繳費及斷電復電等資料共1份（偵三卷第415
    至419頁）、被告與證人蕭廷芳之LINE對話紀錄共4份（偵三
    卷第167、第243至263、第273字第281頁、第315至321頁）
    附卷可稽，此部分事實，先堪認定。
三、本件應審酌者厥為：被告有無施以詐術使告訴人陷於錯誤？
    被告於主觀上有無不法所有意圖之詐欺取財犯意？茲分述如
    下：
(一)按刑法第339條第1項之詐欺取財罪，其成立固以行為人有施
    用詐術之行為為必要。然所謂詐術行為，不以積極之語言、
    文字、肢體、舉動或兼有之綜合表態等為限，其因消極之隱
    瞞行為，致使被害人陷於錯誤，亦包括在內（最高法院97年
    度台上字第5489號判決意旨參照）；另所謂陷於錯誤，係指
    任一不正確而與事實真相不相符合之事件與狀態，致使被害
    人對於締約之基礎事實認知產生錯誤評估，而影響意思表示
    之正確決定而言。
(二)依下列各證人等證述內容，並與相關證據資料互為勾稽，可
    悉被告毫無意願與告訴人共同經營系爭茶飲店之意思，而僅
    係以此為名目向告訴人施以詐術：
　⑴證人即告訴人蔡鎮州之證述：
　①於偵查中證稱：陳宛如說周小姐是老闆娘，周小姐在外面欠
    了很多錢、跑路(台語)，周小姐很信任她，所以把這間店交
    給她經營，我們要去盤周小姐的店，要給周小姐70萬，她是
    以周小姐的名義來跟我講說以70萬把店盤下來。我給她22萬
    元是盤店的錢，我跟陳宛如說從107年12月起每個月給周小
    姐1萬，從盈收裡面拿出來，這是當初陳宛如跟我講的，我
    不知道實際上面有無周小姐這個人。(對於從12月起每個月
    給周小姐錢，周小姐有同意嗎？)是我說每個月從盈收裡面
    拿1萬給周小姐，陳宛如說周小姐說好。我錢交給被告之後
    ，被告應該要把帳務的明細提供給我，但他都沒有給我，顯
    然他沒有要共同經營這間店的意思。我提告之後才跟芙蓉同
    源的負責人蕭先生連繫上，才知道陳宛如加盟的錢也都沒有
    付。陳宛如抵讓店給姜書雯沒有經過我的同意，店的所有權
    還是我的。(你如何知道後來陳宛如把這間飲料店再盤讓給
    姜書雯？)我是先打電話給蕭廷芳聯繫，蕭廷芳跟我說還有
    姜書雯這個人，所以才知道陳宛如把店盤了二次等語（偵一
    卷第68頁）。
  ②於本院審理時證稱：大約107年9月底的時候有一個禮拜天，
    被告說老闆娘周小姐跑路，經營不下去，積欠薪水，她用老
    闆娘名義跟我講說目前老闆娘急需資金需要在這店裡作週轉
    、運轉，要找人來投資，她當時說她是這家飲料店員工，她
    是掛名，實際經營者是周小姐。當時我就跟被告談，這家店
    我們去簽署買賣經營合約書，我當作一個投資者去投資，妳
    去經營這家店。因為我在上班，我無法經營，我們委託書上
    寫很清楚，委託被告去經營，實際上這家飲料店所有權人是
    我，她領我的薪水。（你們這個約定有經過被告所說的周小
    姐同意嗎？）我曾經有跟被告要求要跟周小姐見面，被告說
    「她就已經跑路，現在她也不敢出面，沒關係你跟我說就可
    以，我可以幫她做決定」。那時候相信被告說的話，所以才
    約定要投資70萬。我們按照合約書上面做約定，我目前投資
    22萬進去之後，如果我22萬都回本後就按照合約書上面去執
    行。盈餘就是請她去把每天營收匯到我銀行帳戶，她就是領
    薪水而已。她從頭到尾都沒有按照約定做。（提示偵三卷第
    88頁2018年10月5日LINE的對話紀錄譯文，10月5日早上11點
    05分LINE的對話中你說「妳的意思是不是老闆娘跑了，所以
    你11號可能領不到薪水，所以無法還我了？」，陳宛如說「
    她說70萬，她現階段只要處理貨款跟員工薪資就好，後面再
    分期付款，她有跟我通電話」。這些對話是什麼意思？）她
    因員工薪資有欠，主要是因我現在沒有70萬這麼多，她的意
    思是說如果沒有70萬這麼多，我們現在投資20萬進去還剩50
    萬，這50萬就用分期的方式還給周小姐。（107年10月5日下
    午4點07分，你說「如果先投20萬進去，店有沒有辦法每個
    月出2萬、1萬給老闆娘，另一萬元還給投資的錢」，陳宛如
    說「給投資者，老闆娘給我們兩個月的時間，明年1月還是1
    2月底，12月底給老闆娘，開始還」，這是在講什麼？）是
    說我差周小姐50萬，我希望用店裡盈餘的資金每個月去還周
    小姐，等於分期付款去還完，所以我經營合約書上面才會寫
    到70萬。（在傍晚5點7分，被告說你有興趣我才有動力做，
    您出錢，我出力，有錢一起賺。這是在講什麼？）她之前說
    怕資金不足，希望能再多一點資金進來，我對投資是有興趣
    的，所以她才會跟我講說你有興趣我才有動力做，意思是說
    如果我們的資金可以更多的注挹，對她來講動力會更強。（
    107年10月6日星期六LINE的對話紀錄，晚上6點08分，提到
    說「老闆娘那我有跟她談了，說10月1日、2日的錢你拿去我
    要扣起來，她說好，店裡的房租、押金不能換，如果換要更
    多押金給房東，因為房東給周小接押一個月押金，如果要變
    換成我們要多拿1個月給房東，你懂我的意思嗎？周小姐告
    訴我可以先用她的名義先租」。這是在講什麼？）當初陳宛
    如跟我說，目前這房子承租人是周小姐，不是陳宛如本人，
    我的想法是，我今天投資進去我想要換約，我想把飲料店的
    承租人換到我們這邊，而不是用周小姐的名義，她說可是房
    東有講，現在目前押金是3萬5千元，如果換約要再加3萬5千
    元，也就是如果我們換約一次要出去7萬元的押金。我有跟
    她說我要去找房東，請她把房東資料給我。她說房東出國找
    不到人。（她要你投資的時候，她有無跟你說這家飲料店有
    欠加盟金跟原物料的貨款？）沒有，她沒有跟我講這些，她
    只跟我說有員工薪資要付跟電費有欠費，只跟我講說這樣子
    。那時候她說她不是實際經營者，她是受雇於人，老闆娘跑
    路，把錢都拐走，店裡沒有資金，她需要資金去做營運週轉
    當初是這樣跟我講的。（那後來你是怎麼知道她沒有把這22
    萬元，用在當初約定的用途上面？）因為有跟蕭廷芳、姜書
    雯聯絡上，我才知道原來她還有積欠蕭廷芳貨款，我有要求
    不然妳把發放員工薪資明細讓我知道，也都沒有讓我知道，
    今天要進貨總是要提出單據，我有要求要提出單據，她連單
    據都沒有提出來，她如何證明這筆錢有用在店裡等語（本院
    卷第261至286頁）。
　⑵證人即被告之弟媳周雅玲於偵查中證稱：(臺南市○區○○路○段
    000號1樓是誰去跟房東簽約？)我去找的，一次簽3年，從10
    6年就簽了，本來簽到108年，但中間房東有終止我的合約，
    又重新跟陳宛如簽約，是107年底左右的事。芙蓉同源開了2
    至3個月之後我就從和緯路搬走了，因為那時營收要去繳加
    盟金、貨款及員工薪水，還有我公公開刀的醫藥費也是從營
    收拿錢，我公公、婆婆及陳宛如都覺得錢都是入我的帳戶，
    那段期間營收都是我在收，所以叫貨及付員工薪水都是我在
    付，帳也是我在管，所以他們要拿錢都要找我，他們覺得他
    們都沒有拿到錢，所以我公公決定要收回去，讓陳宛如自己
    管看看，我跟我先生就搬走了，也就不管這間店了。房子本
    來是用我的名字租的，我們是107年7、8月搬走的，房租有
    點繳不出來，房東打電話給我，講房租的事，我說我已經沒
    有住在那邊了，房東說他們有用我原本的押金7萬元繳房租
    ，當時房租1個月是3萬5千元，我知道他們後來租金只有押1
    個月，房東說要重新跟他們簽合約，他們之後的租金應該也
    是3萬5千元，因為房東不可能降房租。(你搬走時，有說你
    要退芙蓉同源的股，要拿退股基金嗎？)沒有。(你有拿盤店
    的費用嗎？)沒有。(107年10月你還有做嗎？)我確定我是10
    7年7月14日就搬走，回娘家住，所以之後店我就完全沒有過
    問了，我也沒有跟她拿走任何錢，那家店本來就沒有多賺的
    錢，賺進來就付出去了，最大的支出是貨款，貨款真的很多
    。(你搬走時押金你有收回去嗎？)沒有。房東跟陳宛如換約
    時，原來的押金也沒有還給我。(你有每個月回去收這間店1
    萬5千元的營收嗎？)沒有。(陳宛如有主動給你嗎？)沒有。
    (7月14日之後的水電及房租你有拿錢出來繳過嗎？)沒有。
    營收都歸他們管了，他們自己要拿營收去繳。(陳宛如有退3
    萬5千元的押金給你過嗎？)沒有等語（偵三卷第459至463頁
    ）。
  ⑶證人即臺南市○區○○路○段000號房東郭美雲於偵查中證稱：臺
    南市○區○○路○段000號我租給陳宛如，2樓以上是她爸媽跟陳
    宛如住，當做住家用，1樓是店面，之前是租給美甲的，樓
    上也是美甲的自己住，我都是租整棟的。陳宛如要開飲料店
    之前是她弟媳跟她弟弟先跟我租的，她弟媳在幫人家洗頭，
    還有住在裡面，她弟媳姓周，她弟弟說要開飲料店，但是後
    來她弟媳沒有做飲料店，又搬走了，本來是陳宛如的弟媳跟
    我簽約，大約是106年初，她的弟媳賣童裝及洗頭，隔了一
    年之後，我去催討房租，是陳宛如的弟媳接電話的，她弟媳
    說她們搬走了，沒有住在那邊了，說只有陳宛如跟他爸媽住
    在那邊，大約是107年5月，我想說她弟媳搬走了，我怕之後
    會找不到人，所以後來是陳宛如跟我簽合約。107年初飲料
    店就是陳宛如在經營，就沒有周小姐了。(你怎麼知道飲料
    店後來是陳宛如在負責？)我打電話給她弟媳，她弟媳說她
    沒有住那邊了，我也有跟陳宛如連繫，陳宛如說飲料店現在
    都是她在負責。(你有重新跟陳宛如簽訂房屋租賃契約嗎？)
    有。(你收多少租金？)原來是她弟媳跟我簽約的，她弟媳搬
    走了，沒跟我把押金要回來，所以我跟陳宛如簽約時，我說
    押金是3萬5千，這次簽只是更改承租人而已，不需要重收押
    金。(陳宛如跟蔡鎮州說「房東說如果要重新簽立房屋契約
    要再收一次押金，因此，租賃契約可不可以不要重簽」，有
    何意見？)我根本沒有跟她收，也沒有說要更改契約時要再
    收一次押金，我說要更改承租人要通知她弟媳，因為原來承
    租人要廢棄，要蓋她弟弟的印章，陳宛如的媽媽跟陳宛如就
    說她們可以做主，就更改承租人。(陳宛如開飲料店多久？)
    不到一年，大約十個月之内。(陳宛如到底是老闆或是員工
    ？)她是老闆，她有請人在那邊，收錢什麼都是她在張羅。(
    最後那間店陳宛如如何處理？)她把價值的東西都搬走了，
    都清空了，才跟我說要退租，鑰匙才還給我等語（偵三卷第
    396至397頁）。且依房屋使用同意書1紙之記載：「一、本
    人(郭美雲)所有坐落臺南市○區○○路○段000號1樓之房屋，同
    意自107年5月4日起，提供負責人陳宛如設立來喝了莓茶飲
    商號使用，使用期間本人無任何異議。」等語（偵三卷第61
    頁），足佐以前揭房東郭美雲之證述，被告係自107年5月4
    日起，即為「來喝了莓茶飲」商號之負責人，房東郭美雲於
    當時僅更改承租人為被告，沒有另外向被告收取押金。
  ⑷證人即芙蓉同源食品有限公司負責人蕭廷芳於偵查中證稱：
    我是飲料的總公司，陳宛如跟我們加盟，是用陳連進的名義
    跟我們簽合約，加盟合約書是107年3月19日在臺南市○區○○
    路○段000號的2樓簽的，該處1樓之前是做美髮，當初是陳宛
    如的爸媽、弟弟、弟媳（即周小姐），還有陳宛如全家一起
    來接洽的，簽約也是全家都在場，我跟陳宛如的爸爸簽約，
    107年4月到我們總部培訓的是陳宛如及她弟媳周小姐，二個
    人一起，她們是5月時開幕，一開始是周小姐跟陳宛如在經
    營，後來陳宛如說弟弟、弟媳（即周小姐）在外面有欠人家
    錢，陳宛如說她要換她名字的加盟合約，這樣她可以去申請
    營業登記，還可以去申請青年創業貸款，貸了款就可以來還
    我們加盟金及原物料的欠款，所以我們後面才會陸續做換約
    的動作。她有欠我們加盟金，還有每個月叫貨的貨款，生財
    器具在合約書面有約定如果加盟金和貨款沒有付完的話，這
    些生財器具是抵押給公司的等語（偵三卷第397至398頁）。
    再參以被告與證人蕭廷芳之LINE對話紀錄共4份（偵三卷第1
    67、第243至263、第273字第281頁、第315至321頁）、芙蓉
    同源保證書1份之內容略為：「乙方(玉圓吉冷飲店負責人：
    陳宛如)因積欠甲方(芙蓉同源食品有限公司)貨款新臺幣肆
    拾柒萬六千壹佰玖拾貳元整，同意於民國108年2月20日，歸
    還貨款四分之一，並分4期，每月的20日償還，若未在同意
    時間內償還，乙方同意甲方於次日店内所有生財器具設備拆
    償抵除，有列在合約內清單所有品項。」等語（偵三卷第13
    7頁），足認被告於107年10月初要約告訴人投資其經營之飲
    料店時，已積欠芙蓉同源食品有限公司大筆加盟金與原料貨
    款。
　⑸證人姜書雯於偵查中證稱：(你為何會跟陳宛如簽約？)我是
    認識她爸爸及姑姑，陳宛如愛賭，也跟錢莊借了很多錢，討
    債的一直來，沒有辦法開門經營，當初是陳宛如的姑姑來找
    我，說我們一起來做，叫我們出錢，我有跟她簽了一張讓渡
    書，說她們把生財器具給我，我說我不要跟芙蓉同源加盟，
    叫他們去跟芙蓉同源解約，我們要自己做，當時是想要經營
    餐飲，她也沒有跟我講這些生財器具已經抵給芙蓉同源總公
    司了，我以為我拿25萬元出來就是把整間店盤下來自己做，
    我們當時有簽讓渡書。(你知道陳宛如有跟蔡鎮州簽芙蓉同
    源讓渡書嗎？)我是後面才知道的。(生財器具為何都搬走了
    ？)她偷偷賣掉了，我當天早上還特別跟他說不要賣掉，下
    午我們自己要搬走，早上十點多我的朋友經過看到說店裡面
    的製冰機正在搬，通知我，後來陳宛如的爸爸跟我說東西都
    賣掉了等語（偵三卷第398至399頁）。並有陳宛如與證人姜
    書雯簽立之讓渡契約書1份之內容略為：「一、甲方(陳宛如
    )同意將所經營之冷飲店位於台南市○○路○段000號包括製冰
    機、冰箱、封口機、爐台等所有生財器具之經營權全部轉讓
    予乙方(姜書雯)。二、讓渡價款為55萬元整。(乙方先付25
    萬元，餘30萬元，甲方同意乙方每月分期支付1萬元整。）
    三、雙方同意訂定讓渡日為108年5月31日。」等語（偵二卷
    第15頁），被告於本院審理時自承其請搬家公司搬走店內生
    財器具後，去網路販賣等語（本院卷第294頁），並有被告
    將店內生財器具變賣之現場照片13張附卷可參（偵三卷第14
    1至163頁），足認被告在與告訴人簽立來喝了莓茶飲所有權
    經營合約書後，又將系爭飲料店之經營權全部轉讓予證人姜
    書雯，嗣後，再將店內生財器具至網路販賣，均未事先告知
    告訴人。
(三)再參以被告與告訴人之LINE對話記錄如附表所示，其中陳宛
    如確實於LINE對話中稱：「她說70萬，現階段她說只要處理
    貨款，員工薪水先即可，後面在(再之誤)分期付款、她有跟
    我電話通話」、蔡鎮州稱：「如果先投20萬進去，店有沒有
    辦法每月出2萬，1萬給老闆娘，另一萬還給投資的錢?」、
    被告稱：「給投資者，老闆娘給我們兩個月時間」、並稱：
      
陳宛如 老闆娘那我有跟她談了，我有告訴她10/1、10/2的錢你拿去那我要扣起來，她說好，店內的房租壓(押之誤)金不能換，如果換要多壓(押之誤)金給房東，因為房束給周小姊壓(押之誤)一個月的押金，如果要換變成我們要多拿35000給房東呢，您懂我的意思嗎！ 陳宛如 周小姐是告訴我可以先用她的名義先租 
    
陳宛如 房東押金要兩個月，周小姐只是壓(押之誤)一個月，她說如果我們要換我的名字，房東可能會在要求我在多壓(押之誤)一個月的押金，所以周小姐叫我先用她的名字繼續承租就好  
    及被告與告訴人簽立之來喝了莓茶飲所有權經營合約書1份
    ，記載略以：「一、甲方(蔡鎮州)投資新台幣柒拾萬元整予
    乙方(陳宛如)所經營之來喝了莓茶飲店。二、來喝了莓茶飲
    店之所有權及處分權歸甲方所有。三、甲方授權乙方經營來
    喝了莓茶飲店。四、乙方同意每月以支薪方式領取工作之薪
    酬（薪資部份由雙方口頭協議）。...九、店裡營收之金額
    一律存放於甲方指定帳戶内，未經甲方同意，乙方不得提領
    、運用。」等語（偵一卷第3頁），被告於本院審理時亦自
    承其係以投資系爭茶飲店為由，請告訴人投資，其有隱瞞其
    是實際經營者，且隱瞞飲料店早已積欠蕭廷芳有大批貨款及
    加盟金，目的是希望告訴人能拿錢出來幫忙繼續經營等語（
    本院卷第302至303頁）。
(四)由上可知，被告自始即隱瞞其為系爭茶飲店實際負責人，向
    告訴人誆稱：因老闆娘「周小姐」不繼續經營，故其無法領
    得薪水，「周小姐」願以70萬元頂讓上開店面，其欲與蔡鎮
    州共同經營上開店面誘騙告訴人，致告訴人陷於錯誤，交付
    共計22萬元，被告自始即無要頂讓系爭茶飲店，亦無與告訴
    人共同經營系爭茶飲店之意思，自始即有為自己不法所有之
    詐欺犯意，亦有施用詐術之行為，應可認定。被告前揭所辯
    ，與證人蔡鎮州於本院審理中證稱：當初有借她一筆17萬元
    的這筆就是真的借款，這段時間她陸陸續續其實都沒有還完
    ，她匯款還的錢就是當初借貸17萬元的這筆錢，跟這22萬元
    一點關係都沒有等語（本院卷第265頁）。明顯不符，自不
    足採信。本案事證明確，被告詐欺取財之犯行洵堪認定，應
    依法論科。
參、論罪科刑：
一、核被告所為，係犯刑法第339條第1項之詐欺取財罪。被告出
    於同一詐欺犯意，在時間密接之情況下，以佯稱投資之詐術
    手段，對同一被害人接續為詐欺取財行為，侵害同一法益，
    各舉動之獨立性極為薄弱，依一般社會健全觀念，難以強行
    分開，應論以接續犯之一罪。
二、爰審酌被告正值壯年，四肢健全，卻不思循正途獲取所需，
    竟為貪圖不法財物，以投資為由，使告訴人陷於錯誤而交付
    財物，取得款項後先推拖不交付告訴人經營明細及營業收入
    ，偵查中辯稱僅收到17萬元之借款，至本院審理時始承認收
    取22萬元投資款項，惟仍矢口否認犯行，被告迄今均未能與
    告訴人和解，亦未賠償，難認犯後態度良好；兼衡被告自陳
    高中畢業之智識程度，目前從事門市服務業，未婚，與父母
    同住，需要撫養父母之家庭生活經濟狀況等一切情狀，量處
    如主文所示之刑，並諭知易科罰金之折算標準。
三、按犯罪所得，屬於犯罪行為人者，沒收之，於全部或一部不
    能沒收或不宜執行沒收時，追徵其價額，刑法第38條之1第1
    項前段、第3項定有明文。查被告於事實欄所示行為之犯罪
    所得為22萬元，應依刑法第38條之1第1項前段、第3項規定
    ，宣告沒收，並諭知於全部或一部不能沒收或不宜執行沒收
    時，追徵其價額。
據上論斷，應依刑事訴訟法第299條第1項前段，刑法第339條第1
項、第41條第1項前段、第38條之1第1項前段、第3項，判決如主
文。
本案經檢察官孫昱琦提起公訴，檢察官洪欣昇到庭執行職務。
中　　華　　民　　國　　110 　年　　12　　月　　 14　日
                刑事第十三庭    審判長法  官  鄭彩鳳
                                      法  官  陳威龍
                                      法  官  王惠芬　
以上正本證明與原本無異。
如不服本判決應於收受送達後20日內向本院提出上訴書狀，並應
敘述具體理由；其未敘述上訴理由者，應於上訴期間屆滿後20日
內向本院補提理由書（均須按他造當事人之人數附繕本）「切勿
逕送上級法院」。
                                      書記官　陳杰瑞
中　　華　　民　　國　　110 　年　　12　　月　　 14　日
附錄本案論罪科刑法條全文：
中華民國刑法第339條
（普通詐欺罪）
意圖為自己或第三人不法之所有，以詐術使人將本人或第三人之
物交付者，處5年以下有期徒刑、拘役或科或併科50萬元以下罰
金。
以前項方法得財產上不法之利益或使第三人得之者，亦同。
前二項之未遂犯罰之。
附表
2018.09.28(五)  23：22 蔡鎮州 又拖了 2018.09.29(六)  09：29 陳宛如 不是，昨天只有我一個人到晚上下班根本沒有辦法去郵局，我找不到老闆，今天也是只有我，現在我自己一個人煮珍珠，煮茶，開店，您可以過來看我是不是真的自己一個人。 2018.09.30(日)  23：42 陳宛如 大哥，明晚去轉給您。 2018.10.04(四)  11：34 蔡鎮州 如啊，你是不是打算10/10不還錢了？ 11：52 陳宛如 沒有 11：53 蔡鎮州 那麼你10/10號會不會還?？ (略)  2018.10.05(五)  07：26 陳宛如 老哥，您如果有空賴我一下 07：50 蔡鎮州 好 07：51 蔡鎮州 有空了 07：52 陳宛如 等我 08：02 陳宛如 00：35 08：18 陳宛如 05：27 11：05 蔡鎮州 如 11：06 蔡鎮州 你的意思是不是老板娘跑了，所以你11號可能領不到薪水，所以無法還我了？ 12：57 陳宛如 未接來電 15：36 陳宛如 她說70萬，現階段她說只要處理貨款，員工薪水先即可，後面在分期付款、她有跟我電話通話 15：37 蔡鎮州 那妳也要先有前期資金啊！ 15：37 蔡鎮州 如果沒有，那你就準備找房子及找工作了！ 15：38 蔡鎮州 現在到那裡找20萬  15：39 陳宛如 應該差不多15萬左右  15：39 蔡鎮州 看這樣你10號拿不到薪水  15：39 蔡鎮州 也沒有辦法給我了，是嗎？ 15：41 陳宛如 您現在可以說話嗎  15：41 蔡鎮州 可以  15：52 陳宛如 10：50 15：56 蔡鎮州 我需要你做一份每日收支的報表 (略)  16：07 蔡鎮州 如果先投20萬進去，店有沒有辦法每月出2萬，1萬給老闆娘，另一萬還給投資的錢?？ 16：08 陳宛如 給投資者，老闆娘給我們兩個月時間 16：08 蔡鎮州 這要固定的 16：08 陳宛如 明年一月還是12月底 16：08 陳宛如 12月底還給老闆娘 16：08 陳宛如 開始還 16：09 蔡鎮州 2邊都可以？ 16：09 陳宛如 可以，投資者只要拿20萬回去嗎？ 16：09 蔡鎮州 當然不是這樣 16：10 陳宛如 那是…？講詳細 16：10 蔡鎮州 投資者要先拿20萬的本錢回去 16：10 陳宛如 那後來是怎麼缴 16：11 陳宛如 他要當金主？ 16：12 蔡鎮州 當拿完了，是不是每月還要還1萬 16：12 蔡鎮州 給老闆娘 16：12 陳宛如 您可以說話嗎 16：21 蔡鎮州 通話9分8秒 16：48 蔡鎮州 通話7分48秒 16：58 蔡鎮州 通話5分40秒 17：07 陳宛如 你有興趣我才有動力做 17：07 陳宛如 懂吧 17：07 陳宛如 「加油」貼圖 17：07 蔡鎮州 懂 17：07 蔡鎮州 我也想賺錢 17：07 蔡鎮州 真的 17：07 陳宛如 您出錢我出力 17：07 蔡鎮州 我太缺 17：08 陳宛如 有錢一起賺 (略)  17：13 陳宛如 什麽消息 17：13 陳宛如 要告訴我  17：13 蔡鎮州 好  17：13 陳宛如 找老闆娘簽  17：13 陳宛如 「OK」貼圖  (略)  2018.10.07(日)  (略)  18：08 陳宛如 老闆娘那我有跟她談了，我有告訴她10/1、10/2的錢你拿去那我要扣起來，她說好，店內的房租壓金不能換，如果換要多壓金給房東，因為  房束給周小姊壓一個月的押金，如果要換變成我們要多拿35000給房東呢，您懂我的意思嗎！ 18：08 陳宛如 周小姊是告訴我可以先用她的名義先租 18：09 陳宛如 不過有件事挺麻煩的 18：15 陳宛如 你還是問看看另筆資金可否到位 18：16 陳宛如 「閱」貼圖 18：16 蔡鎮州 20萬肯定有 18：45 陳宛如 晚上您談的如何在告知一聲 18：45 陳宛如 「謝謝」貼圖 18：49 蔡鎮州 好 18：53 蔡鎮州 不是沒有有換承租人馮？ 18：55 陳宛如 房東押金要兩個月，周小姐只是壓一個月，她說如果我們要換我的名字，房東可能會在要求我在多壓一個月的押金，所以周小姐叫我先用她的名字繼續承租就好  18：56 陳宛如 了解嗎？ 18：56 蔡鎮州 那就先這養 18：56 陳宛如 那她押金的35000就要給她 18：56 陳宛如 這樣對嗎 18：56 蔡鎮州 本來就要給啊 18：57 蔡鎮州 我們算的錢裡面就有要還她的壓金 18：57 蔡鎮州 我們已經有算進去了 18：58 蔡鎮州 晚上我會做表格給妳看 18：58 蔡鎮州 妁看了就很清楚了 19：00 陳宛如 我早前有賴你說，有件麻煩的事，周小姐剛剛也有坦白告訴我，她電費還沒去繳，叫我們缴 ，也扣起來沒有關係，她說目前我們出的就是，貨款，薪水，天然瓦斯，電費。其他讓我們12月開始每個月一萬分期。她也會扣掉這些部分在跟我們核對。 19：01 陳宛如 電明天要缴否則會拆表，停電。 19：01 陳宛如 您晚上的資金如果順利，看要不要先缴電費 19：02 蔡鎮州 妳沒有告訴我她電費沒有缴 19：02 陳宛如 她剛剛告訴我的 19：02 蔡鎮州 怎麼現在才告訴我 19：02 陳宛如 我也不知道 (略)  2018.10.08(一)  07：57 蔡鎮州 你把營登及店章拍給我，我需要寫合約書  07：58 陳宛如 等傳給你 07：59 蔡鎮州 把帳號給我，先會2萬給你去繳電費 (略)  11：13 蔡鎮州 還有什麼貨款? 11：14 蔡鎮州 沒有列上去的？ 11：14 陳宛如 鮮奶  11：14 蔡鎮州 鮮奶多少錢? 11：15 陳宛如 12510  11：16 蔡鎮州 OK 11：16 陳宛如 「OK」貼圖 11：17 蔡鎮州 把這幾天的營業收支印出來給我，不包括今天，晚上我一並記錄一下 11：17 陳宛如 好 11：18 陳宛如 10/1、10/2兩天錢是在周小姐那哦 11：18 蔡鎮州 我知道 11：19 陳宛如 10/1、10/7我帳用給你 11：20 蔡鎮州 昨天那個表，你給周小姐看一下，如果她沒有問題就這樣吧！ 11：20 陳宛如 好的 (略)  13：26 蔡鎮州 我今天給你3萬了  13：26 蔡鎮州 是20萬裡面的  13：26 陳宛如 嗯 13：26 陳宛如 收 13：26 陳宛如 「了解」貼圖 13：27 蔡鎮州 一定要好好記帳 13：27 蔡鎮州 不然錢怎麼來去的都不知道 (略)  14：34 陳宛如 我的薪水是33500嗎 14：34 蔡鎮州 是 14：34 蔡鎮州 沒問題 14：34 陳宛如 嗯 14：34 蔡鎮州 目前先這樣吧 14：35 蔡鎮州 有賺錢我再加，OK 14：35 陳宛如 你員工薪水表要從做 14：35 蔡鎮州 是 14：35 蔡鎮州 我會 14：35 蔡鎮州 現在一切電腦化 14：37 陳宛如 員工薪水是68600不是52000 14：37 蔡鎮州 現在的薪水表是怎麽樣了？ 14：37 陳宛如 68600 14：37 陳宛如 這樣 14：37 蔡鎮州 怎麼又變這樣？ 14：37 陳宛如 我的不用算捏 14：37 陳宛如 貼圖 14：37 蔡鎮州 52000是沒有你的嗎? 14：38 陳宛如 我的要26600 14：38 蔡鎮州 你的當然要算  14：38 陳宛如 我又匯錢給妳  14：39 陳宛如 是跟她拿的  14：39 陳宛如 要扣起來  14：39 陳宛如 其他是薪水  14：39 陳宛如 懂嗎  14：44 蔡鎮州 通話5分11秒 14：46 蔡鎮州 員工薪水表給我一下，包括你的！ 14：50 陳宛如 我一樣一樣做給你嘿 14：50 陳宛如 「OK」貼圖 14：50 蔡鎮州 好 (略)  2018.10.09(二)  08：00 蔡鎮州 傳送台灣銀行六甲頂分行之位置圖1張。 08：01 蔡鎮州 台灣銀行 08：03 陳宛如 通話58秒 08：05 陳宛如 銀行旁邊是不是有一間加油站 08：06 蔡鎮州 不記得了 08：22 蔡鎮州 1-8號的營業單據印出來拍給我 08：33 蔡鎮州 傳送頂讓收支表圖片1張。 08：36 陳宛如 尚欠周小姐52嗎 08：36 蔡鎮州 來時帶印章 08：40 蔡鎮州 通話3分24秒 08：51 蔡鎮州 通話1分36秒 08：51 陳宛如 傳送台南市政府回覆申請商業設立登記函照片1張。 08：53 蔡鎮州 0K了 08：56 蔡鎮州 店的零用金保持1.5萬 09：02 陳宛如 通話4分47秒 09：51 陳宛如 通話5分3秒 12：03 陳宛如 等我一下，現場有客人 12：14 陳宛如 通話8秒 15：59 蔡鎮州 瓦斯費的計算是從月初1號算到月底嗎？ 16：00 陳宛如 我問 16：02 陳宛如 通話1分30秒 16：54 陳宛如 未接來電 18：53 蔡鎮州 提款卡183399，提領3235